臺灣彰化地方法院北斗簡易庭民事裁定
110年度斗司調字第190號
聲  請  人  中國信託商業銀行股份有限公司


法定代理人  利明献  


上列聲請人與相對人陳麗君間塗銷抵押權登記事件，本院裁定如
下：
    主    文
聲請人之聲請駁回。
聲請程序費用由聲請人負擔。
    理    由
一、按調解，依當事人之聲請行之；前項聲請，應表明為調解標
    的之法律關係及爭議之情形，有文書為證據者，並應提出其
    原本或影本，民事訴訟法第405條第1、2項定有明文。次按
    法院認調解之聲請依法律關係之性質、當事人之狀況或其他
    情事可認為不能調解或顯無調解必要或調解顯無成立之望者
    ；或金融機構因消費借貸契約或信用卡契約有所請求者，得
    逕以裁定駁回之，此為同法第406條第1項第1、6款分別所明
    定。
二、本件聲請調解意旨略以：緣聲請人對相對人陳麗君業取得本
    院110年度司執字第1815號債權憑證，相對人陳麗君應清償
    聲請人新臺幣（下同）221,431元及其利息、違約金。查相
    對人陳麗君之被繼承人陳憲欽於民國（下同）88年8月6日將
    其所有坐落彰化縣○○鎮○○段000000地號土地設定普通抵押權
    擔保債權360,000元予相對人蕭月嬌，相對人陳麗君復於104
    年7月22日繼承上開土地。茲因前開抵押權設定，致聲請人
    於本院110年度司執字第1818號強制執行案件因執行無實益
    而不能受償。為保障聲請人債權，相對人蕭月嬌應就前開不
    動產於88年8月6日經彰化縣北斗地政事務所設定抵押權登記
    塗銷云云。
三、經查，本件聲請人聲請調解，其補充陳述本件係依民法第76
    7條物上請求權，請求相對人應塗銷抵押權登記，惟聲請人
    非上開土地之所有權人，自無權依民法第767條主張權利。
    再者，聲請人未主張相對人間，就該抵押債權究竟有何不存
    在，或已消滅之原因事實、其法律依據及事證，聲請人既未
    主張塗銷抵押權之法律關係或爭議情形，本件顯無調解標的
    可資調解，縱率予通知相對人到場，相對人無從明瞭聲請人
    既未提出否認其抵押權存在之原因，相對人何需無故就他人
    之金融機構消費借貸債務到院調解，是難期待相對人能實際
    到院為調解。又縱先不論聲請人係依何原因及依據聲請塗銷
    抵押權，因其性質性質核屬形成或確認之訴，並非兩造以調
    解方式互相讓步可得解決紛爭，而須由法院裁判創設、變更
    、消滅、形成之法律關係，應認其性質不能調解。從而，揆
    諸首開規定，本件聲請人之聲請應予駁回。
四、如不服本裁定，得於收受後10日內向司法事務官聲明異議。
中　　華　　民　　國　　110 　年　　5 　　月　　13　　日
                  臺灣彰化地方法院北斗簡易庭
                     司法事務官　楊泓銘